臺灣屏東地方法院民事判決
                                    110年度屏簡字第341號
原      告  周世文  
訴訟代理人  陳瑩紋律師
被      告  詹麗美  
訴訟代理人  謝以涵律師
上列當事人間確認本票債權不存在事件，本院於民國111年3月7
日言詞辯論終結，判決如下：
    主  文
一、確認被告持有如附表所示本票債權於超過新台幣（下同）69
    萬元暨該金額於民國108年12月21日後之利息債權不存在。
二、本院110年司執字第17458號對原告所有坐落屏東縣○○市○○段
    0000地號、1113地號，及同段838建號即門牌號碼屏東縣屏
    東市清溪80號房屋所為強制執行程序於超過前項金額及遲延
    利息債權範圍應予撤銷。　　　
三、原告其餘之訴駁回。
四、訴訟費用確定為7,490元由被告負擔100分之47即5,230元，
    餘由原告負擔。
    事實及理由
一、按「訴狀送達後，原告不得將原訴變更或追加他訴。但有下
    列各款情形之一者，不在此限：被告同意者，或是減縮應受
    判決事項之聲明，民事訴訟法第255 條第1 項第1、3 款分
    別定有明文，本件原告起訴時訴之聲明為：確認被告所持有
    如附表所示本票債權及利息請求權不存在，之後變更聲明為
    ，如附表所示本票債權於超過45萬元暨該超過金額於108 年
    12月21日以後利息債權部分遲延利息範圍不存在，並追加聲
    明㈡本院110年度司執字第17458 號清償票款強制執行程序，
    被告請求之本票債權124 萬元，在超過45萬元部分，暨該超
    過金額於108 年12月21日以後利息債權部分所為之強制執行
    程序，應予撤銷，被告均無異議而為本案言詞辯論，則以上
    開說明，原告訴之追加，即屬合法。
二、原告起訴主張：原告前曾簽發附表所示本票（下稱系爭本票
    ）交給被告持有，用以借款之擔保使用，然原告簽發系爭本
    票後被告並未交付124萬元之票款給原告，原告曾經於以下
    日期匯款清償本件票款：108年1月14日轉帳50萬元，108年1
    0月18日轉帳5萬元，共計55萬元。而被告現持本院109年司
    票字第935號本票裁定為強制執行名義對原告所有坐落屏東
    縣○○市○○段0000地號、1113地號及同段838建號即門牌號碼
    ：屏東縣屏東市清溪80號房屋（下稱系爭房地）強制執行，
    經本院以110年司執字第17458號執行事件（下稱系爭執行事
    件）受理在案，而今原告實際借款僅為100萬元，因原告已
    經清償55萬元，故原告與被告間之系爭本票債權僅剩餘45萬
    元，原告依法訴請本票債權於超過45萬元及法定遲延利息債
    權範圍不存在，並應將系爭執行事件對系爭房地所為強制執
    行程序於超過上述債權範圍應撤銷之等語，並聲明：㈠確認
    被告所持有附表所示本票債權124萬元，在超過45萬元部分
    ，暨該超過金額於108 年12月21日以後利息債權部分之票據
    權利不存在。㈡本院110年度司執字第17458 號清償票款強制
    執行程序，被告請求之本票債權124 萬元，在超過45萬元部
    分，暨該超過金額於108 年12月21日以後利息債權部分所為
    之強制執行程序，應予撤銷。
三、被告則以：原告當初借款時已在收據上簽名，而借據上記載
    之借款金額為124萬元並非100萬元，對原告匯款清償之金額
    55萬元沒有爭執，及對原告所有系爭房地以系爭執行事件為
    強制執行程序均無爭執，但系爭本票之債權被扣除55萬元後
    應該剩餘69萬元及法定遲延利息尚未受償，而非原告所稱之
    45萬元，故系爭本票債權尚有以上範圍尚未消滅等語置辯。
    並聲明：原告之訴駁回。
四、本院之判斷：
　㈠不爭執事項：
  ⒈本院109年司票字第935號本票裁定之系爭本票（票據號碼：W
    G0000000號）發票日107年12月20日、面額124萬元，是原告
    簽發。
  ⒉被告現持本院109年司票字第935號本票裁定為強制執行名義
    對原告所有系爭房地強制執行中。（執行案號：本院110年
    司執字第17458號）。
  ⒊原告曾經於以下日期匯款清償本件票款：108年1月14日轉帳5
    0萬元。108年10月18日轉帳5萬元。共計55萬元。
  ㈡爭執事項如下，並分述本院理由如後：
  ⒈系爭本票原告為借款而交付持有，被告是否有交付借款124
　  萬元？
　⒉系爭本票是否僅剩45萬元及遲延利息或者是在69萬元及遲延
    利息債權尚未清償？
　⒊本院110年司執字第17458號之強制執行程序是否超過45萬元
    及遲延利息範圍，或是在69萬元及遲延利息債權內應予撤銷
    ？
 ㈢系爭本票原告為借款而交付持有，被告是否有交付借款124萬
 　元？
 　經查：原告與被告間因借款而簽寫之借據與收據各一紙，借
   據上記載：「本人周世文茲向詹麗美借款新台幣壹佰貳拾肆
   萬元整，約定108年12月20日如數奉還，恐口說無憑，特立此
   據。」，收據內容則如下：「本人周世文已收到詹麗美給付
   之新台幣壹佰貳拾肆萬元整無誤，特立此據。」，上開二文
   件上均有原告之本人簽名及捺指印，原告之身分證字號，戶
   籍地址，日期為107年12月20日，有該借據、收據在卷為憑（
   本院卷第107頁），而該借款時間與系爭本票簽發日期為同一
   日，還款日期則與系爭本票到期日相同都是108年8月20日，
   可見原告確實是為借款而簽寫前揭系爭本票、借據、收據等
   文件，而按「金錢借貸契約，固屬要物契約，應由貸與人就
   交付金錢之事實負舉證之責，但若借用證內，經載明所借款
   額，當日親收足訖無訛者，要應解為貸與人就要物性之具備
   ，已盡證明責任。」(最高法院69年度台上字第3546號民事判
   例意旨可參考)，我國民法第475條規定已經刪除，而參酌民
   法第474條之稱消費借貸者，謂當事人一方移轉金錢或其他代
   替物之所有權於他方，而約定他方以種類、品質、數量相同
   之物返還之契約，依據前揭收據之記載，可認為原告確實是
   借款124萬元而非其陳稱之僅有100萬元一節堪以認定。
 ㈣系爭本票是否僅剩45萬元及遲延利息或者是在69萬元及遲延利
   息債權尚未清償？
　 承上，系爭本票借款金額既是124萬元如上述，而系爭本票原
   告匯款55萬元清償之，剩餘尚有69萬元尚未清償，故原告主
   張於超過45萬元範圍債權不存在，即屬無據，應是在69萬元
   範圍不存在，則原告請求確認本院109年司票字第935號民事
   裁定所示之本票債權於超過69萬元及暨該超過金額於108 年1
   2月21日以後利息債權部分之票據權利不存在，核屬有據，逾
   此範圍即屬無據，應予駁回。
 ㈤本院110年司執字第17458號之強制執行程序是否超過45萬元及
   遲延利息債權範圍內應予撤銷？或者是在69萬元及遲延利息
   債權範圍內應撤銷之？
 ⒈按強制執行法第14條第1項規定：執行名義成立後，如有消滅
   或妨礙債權人請求之事由發生，債務人得於強制執行程序終
   結前，向執行法院對債權人提起異議之訴。同條第2項規定：
   執行名義無確定判決同一之效力者，於執行名義成立前，如
   有債權不成立或消滅或妨礙債權人請求之事由發生，債務人
   亦得於強制執行程序終結前提起異議之訴。
 ⒉本件被告於110年4月13日持系爭本票之民事裁定為強制執行名
   義對原告所有系爭房地聲請強制執行，而本院109年司票字第
   935號民事裁定是於109年12月25日做成，並於110年1月28日
   確定，原告早於108年1月14日轉帳50萬元，108年10月18日轉
   帳5萬元，共計55萬元部分清償之，則附表所示系爭本票之債
   權於被告聲請本票裁定前，債權在55萬元範圍內已經消滅，
   被告仍以124萬元聲請本票准許許強制執行且持之強制執行即
   有不當，故而原告對系爭本票裁定之執行名義屬於無確定判
   決同一之效力之執行名義，依法於執行名義成立前，如有債
   權部分消滅之事由發生，原告身為債務人亦得於系爭強制執
   行程序終結前提起債務人異議之訴，從而本院110年司執字第
   17458號對系爭房地所為之強制執行程序在超過69萬元及暨該
   超過金額於108 年12月21日以後利息債權部分之範圍應撤銷
   之，逾此範圍為無理由，而應駁回之。
五、因本案事證已臻明確，兩造其餘主張陳述及所提之證據，均
    毋庸再予審酌，附此敘明。
六、訴訟費用負擔法條：民事訴訟法第79條、第87條第1項。
中　　華　　民　　國　　111 　年　　3 　　月　　22　　日
                   屏東簡易庭     法　官　潘  快
正本係照原本作成。
如不服本判決，應於送達後廿日內，向本院提出上訴狀並表明上
訴理由，如於本判決宣示後送達前提起上訴者，應於判決送達後
廿日內補提上訴理由書（須附繕本）。如委任律師提起上訴者，
應一併繳納上訴審裁判費。
中　　華　　民　　國　　111 　年　　3 　　月　　22　　日
                                  書記官　鍾嘉芸
附表：本院109年司票字第208號民事裁定所示本票債權
編號 發票人 票據金額 發票日 到期日 利息起算日 利率 票據號碼 1 周世文  124萬元 107年12月20日 108年12月20日 108年12月21日 年息6％ WG0000000